臺灣彰化地方法院刑事判決　　　　　　　 96年度易字第702號
公　訴　人　臺灣彰化地方法院檢察署檢察官
被　　　告　丙○○
　　　　　　乙○○
上列被告等因竊盜案件，經檢察官提起公訴（96年度偵字第2534
號），本院判決如下：
    主    文
丙○○共同竊盜，累犯，處有期徒刑拾月，減為有期徒刑伍月；
又共同竊盜，累犯，處有期徒刑捌月，減為有期徒刑肆月。應執
行有期徒刑捌月。
乙○○共同竊盜，處有期徒刑拾月，減為有期徒刑伍月；又共同
竊盜，處有期徒刑捌月，減為有期徒刑肆月。應執行有期徒刑捌
月。
    事    實
一、丙○○前因竊盜案件，經臺灣臺中地方法院以88年度易字第
    2478號判處有期徒刑1 年確定，又因贓物案件，經本院以90
    年度易字第281 號判處有期徒刑7 月確定，上開2 罪入監接
    續執行，而於民國91年4 月9 日縮短刑期假釋出監，並於同
    年7 月22日假釋期滿視為執行完畢。詎仍不知悛悔，與乙○○共同基於意圖為自己不法所有之犯意聯絡，於96年1 月30
    日下午5 時許，在坐落彰化縣芳苑鄉○○段5 之4345地號、
    以鐵棚搭建之四周並無牆面之工寮內，推由丙○○徒手持車
    內藏放之鑰匙，裝上先前向不知情之人借得之電池後，共同
    竊取丁○○所有置放在上址之拼裝動力機械車1 輛（價值約
    新臺幣（下同）5 萬元），得手後丙○○遂駕駛上開動力機
    械車跟隨在不知情之甲○○所駕駛之三輪車後面，同時引導
    乙○○駕駛不知情之洪國堅（已歿）所有之車牌號碼BD-831
    8 號自用小貨車緊跟在後，共同前往位於彰化縣芳苑鄉興仁
    村光正巷2 號之林氏宗祠預備兜售上揭竊得之動力機械車；
    嗣於同日下午5 時30分許抵達林氏宗祠前之廟埕後，因甲○○及林氏宗祠前廟埕之人當下均表示無意承買，丙○○及乙○○2 人乃將前揭動力機械車留置於林氏宗祠前廟埕，由丙○○拆下前開拼裝動力機械車上之電池放置於乙○○駕駛之
    前揭自用小貨車上後，乙○○再駕駛上開自用小貨車搭載丙○○返回上開工寮。
二、迨丙○○、乙○○返回上開工寮後，又另起共同基於意圖為
    自己不法所有之犯意聯絡，徒手竊取丁○○所有堆置在該工
    寮內之雞糞肥料47包（價值約3 千元），並共同徒手將前揭
    雞糞肥料搬運至乙○○駕駛之上開自用小貨車，得手後由乙○○載運返回其住處，放置在乙○○之父即不知情之洪允修
    所有位於彰化縣二林鎮○○段151 地號之農地上。嗣於96年
    2 月1 日經警據報後，始循線前往上址而查獲，扣得前揭拼
    裝動力機械車1 台及雞糞肥料46包（均經丁○○領回）。
三、案經彰化縣警察局芳苑分局報請臺灣彰化地方法院檢察署檢
    察官偵查起訴。
    理    由
一、按被告以外之人於審判外之言詞或書面陳述，除法律有規定
    者外，不得作為證據，刑事訴訟法第159 條第1 項固定有明
    文。惟被告以外之人於審判外之陳述，雖不符第159 條之 1
    至第159 條之4之 規定，而經當事人於審判程序同意作為證
    據，法院審酌該言詞陳述或書面陳述作成時之情況，認為適
    當者，亦得為證據；當事人、代理人或辯護人於法院調查證
    據時，知有第159 條第1 項不得為證據之情形，而未於言詞
    辯論終結前聲明異議者，視為有前項之同意，同法第159 條
    之5 定有明文。查本案於本院準備程序時，被告丙○○、乙○○就本院下列所引被告以外之人於審判外之言詞或書面陳
    述均同意作為證據，且迄至本院審理調查證據時亦未爭執上
    開證據之證據能力，本院審酌該等言詞陳述或書面陳述作成
    時之情況，並無非法取得等不適當之情形，且經本院於審判
    期日依法進行證據之調查、辯論，被告於訴訟上之程序權，
    已受保障，依刑事訴訟法第159 條之5 之規定，自有證據能
    力。
二、上開事實，業據被告丙○○於於本院準備程序及審理時坦承
    不諱（見本院96年度易字第702 號卷第47、67、68頁）；被
    告乙○○固坦認於96年1 月30日下午5 時許駕駛前揭自用小
    貨車自上開工寮出發後，依序跟隨甲○○駕駛之車輛及被告
    丙○○駕駛之拼裝動力機械車，抵達前開林氏宗祠，嗣以前
    開自小貨車搭載被告丙○○返回上揭工寮，並與被告丙○○
    共同將工寮內之雞糞肥料47包搬運至前揭自用小貨車上、載
    運返家，放置在被告乙○○之父即不知情之洪允修所有位於
    彰化縣二林鎮○○段151 地號之農地上等情事，惟矢口否認
    有何竊盜之犯行，辯稱：其駕駛前揭自用小貨車跟隨被告丙○○前往林氏宗祠，僅出於幫助、搭載被告丙○○嗣後得以
    返家之意思，並不知悉前開動力機械車係屬丁○○所有；又
    返回工寮後，係因被告丙○○告知工寮內之雞糞肥料47包為
    被告丙○○所有，同意其取回自用，其始會將前開雞糞肥料
    搬運上車、載運返家，其均無意圖為自己不法所有之竊盜犯
    意云云。惟查：
（一）上揭事實，核與證人即被告丙○○於警詢中證稱：被告乙○○於96年1 月30日下午3 時許，來我家找我喝酒，我告
      訴他我家後面有部拼裝動力機械車，我向他說要將那部車
      子牽去賣掉，於是我們就先去看那部車子，並一起去拿電
      池裝在該部車上，一起去甲○○家後面的林氏宗祠前，要
      將該車賣給甲○○，後來甲○○沒錢買，我們就將該車停
      放在林氏宗祠前，拆下電池後，由被告乙○○載我返回我
      家後面的工寮，抵達工寮後，被告乙○○叫我幫忙將47包
      雞糞肥料搬到他車上，所以那些肥料也是我們竊取的等語
      （見彰化縣警察局芳苑分局芳警分偵字第0960004459號刑
      案偵查卷第3 、4 頁）；於偵訊中證述：我叫被告乙○○
      開車來載我，四輪拼裝車是我開的，我叫被告乙○○開車
      跟在我後面，等一下再載我回來，被告乙○○知道拼裝車
      不是我的，後來被告乙○○再開他的自用小貨車載我回到
      工寮共同竊取雞糞47包，我們是一起搬的等語（見臺灣彰
      化地方法院檢察署96年度偵字第2534號卷第21-23 頁）；
      證人甲○○於偵訊中結證：被告丙○○於96年1 月30日下
      午打電話給我，問我是否欲購買拼裝動力機械車，我說沒
      錢買，他就說先開至我家附近的林氏宗祠前廟埕給我看看
      ，於是我就先開一台三輪車到被告丙○○之住處，帶領開
      著拼裝動力機械車之被告丙○○、開著自用小貨車之被告
      乙○○一同前往林氏宗祠，其中被告乙○○駕駛之自用小
      貨車係跟在被告丙○○駕駛之拼裝動力機械車之後等語（
      見臺灣彰化地方法院檢察署96年度偵字第2534號卷第10、
      35-37 頁）；證人即被害人丁○○於警詢、偵訊中證述：
      我於96年1 月31日發現我所有、停放在彰化縣芳苑鄉○○
      段5 之4345地號工寮內之拼裝動力機械車1 台，及放置在
      前開處所之雞糞肥料47包失竊，前開動力機械車價值約5
      萬元，而上揭雞糞肥料則價值約3 千元，我的工寮位在被
      告丙○○住處之後面，沒有門牌號碼，也沒有門，是開放
      式的（見彰化縣警察局芳苑分局芳警分偵字第0960004459
      號刑案偵查卷第10、11頁，臺灣彰化地方法院檢察署96年
      度偵字第2534號卷第10、11頁）等語相符，堪信屬實。
（二）被告2 人於95年11月間或96年1 月間，曾因細故發生爭執
      打架一情，經被告2 人供承在卷（見本院96年度易字第70
      2 號卷第46、63、64頁），雖被告乙○○於本院審理中陳
      稱：與被告丙○○吵完架後已經和好，2 人是有時會互找
      一起喝酒之朋友關係（見本院96年度易字第702 號卷第64
      、68頁），惟衡諸常情，縱係不曾有過爭執嫌隙之朋友間
      ，對於幫助友人載送一程之載送原因及載送抵達之處所等
      通常問題，均會加以詢問，何況係曾有齟齬之被告2 人，
      對於上情反而卻均未作確認說明，有違一般事理甚明；再
      被告乙○○既然僅係為了載送被告丙○○返回住所，何以
      不直接前往林氏宗祠等待載送，而需與被告丙○○一同自
      工寮出發後再前往林氏宗祠，徒勞重複該段工寮至林氏宗
      祠間之路程，亦違常情，是被告乙○○所辯僅係出於協助
      載送之意思，對於行竊前揭拼裝動力機械車一節全不知情
      云云，乃不足採。又被告丙○○自林氏宗祠出發返回住處
      前，乃拔下前開拼裝動力機械車上之電池，置放於被告乙○○之車上，該電池長約30公分、寬約20公分等情，據證
      人即被告丙○○於本院審理中証述明確（見本院本院96年
      度易字第702 號卷第65頁），以該電池之體積觀諸，載送
      被告丙○○同行返回工寮之被告乙○○，對於被告丙○○
      拔下電池、放置於被告乙○○車上之舉動應屬洞悉無疑，
      然被告乙○○於本院準備程序中卻表示未見被告丙○○之
      前開舉動，僅見被告丙○○隻身坐上被告乙○○駕駛之自
      小貨車（見本院96年度易字第702 號卷第46頁），被告丙○○於本院審理中則先稱：被告乙○○未見其拔除電池之
      舉動，後改稱：被告乙○○有問我為何要拔除電池，我跟
      他說因為是向別人借的，要還給別人（見本院96年度易字
      第702 號卷第65頁），倘被告乙○○確未出於共同行竊前
      揭拼裝動力機械車之意圖，何以被告2 人就被告丙○○是
      否取下電池之恆常行為均特意加以隱瞞，而為先後不一之
      陳述，是被告乙○○上開所言亦屬不實甚明。參以證人即
      被告丙○○於本院審理中證稱：我家隔壁有一棟空屋，再
      隔壁才是我駕駛拼裝動力機械車之工寮，我家與該工寮並
      未相連（見本院96年度易字第702 號卷第66頁），被告之
      住所與前揭拼裝動力機械車停放之處所即上開工寮，係屬
      明顯可分之2 個地點，亦未相連，被告乙○○應無誤認自
      工寮中駛出之拼裝動力機械車係屬被告丙○○所有之可能
      ，是被告乙○○對於上揭拼裝動力機械車係被告2 人以外
      之他人所有，應有認識無虞。
（三）復證人丙○○於本院審理中結證：我應該沒有告訴被告乙○○這47包雞糞肥料是我的（見本院96年度易字第702 號
      卷第65頁），又於本院準備程序中稱：乙○○知道我家裡
      是種田的，施肥都用化學肥料，一般種菜的人家才會用雞
      糞肥料（見本院96年度易字第702 號卷第46頁），堪認被
      告乙○○所辯：以為上開雞糞肥料係被告丙○○所有，故
      將之搬運上車返家云云，並無足採。再置放於前揭工寮之
      雞糞肥料數量多達47包，每包價值5 、60元，亦經證人即
      被告丙○○於本院審理中證述歷歷（見本院96年度易字第
      702 號卷第66頁），徵諸常理，上揭雞糞肥料既非屬被告
      2 人所有，當係為他人所有之物無疑，被告乙○○明知上
      情，仍基於意圖為自己不法所有之犯意，與被告丙○○共
      同徒手將上揭雞糞肥料搬運至上開自用小貨車後，載送返
      家，當有行竊之犯意顯明。
（四）此外，復有證人洪允修於警詢中之證述綦詳（見彰化縣警
      察局芳苑分局芳警分偵字第0960004459號刑案偵查卷第12
      、13頁），及贓物認領保管單2 紙、工寮現場平面圖1 紙
      、失竊及查獲現場照片共18張、職務報告、林氏宗祠草圖
      1 紙在卷可資佐證（見彰化縣警察局芳苑分局芳警分偵字
      第0960004459號刑案偵查卷第27、28、34-39 頁，臺灣彰
      化地方法院檢察署96年度偵字第2534號卷第41-43 頁），
      是被告丙○○之自白核與事實相符，本件事證已臻明確，
      被告2 人之犯行洵堪認定，應予依法論科。
三、核被告丙○○、乙○○所為，係分別犯刑法第320 條第1 項
    之竊盜罪。又被告2 人就事實欄一、二所示之竊盜犯行，各
    具有犯意之聯絡及行為之分擔，均應論以共同正犯。再被告
    2 人所為如事實欄一、二所示之先後2 次竊盜犯行，均犯意
    各別，行為互殊，各應分論併罰之。公訴意旨雖認被告2 人
    所為如事實欄一、二所示之先後2 次竊盜犯行，具有接續犯
    之一罪關係，然被告二人上開2 次共同竊盜行為，並非係於
    密切接近之時間實施，因被告2 人係自彰化縣芳苑鄉前往王
    功後，確認無人欲購買上揭拼裝動力機械車後，始又駕車返
    回芳苑鄉，其等2 次竊盜行為間應具有相當明顯可分之獨立
    性，依一般社會健全觀念，在時間差距上，仍得加以分離，
    而以視為2 個各別起意之竊盜犯意、行為予以評價為宜，附
    此敘明。又查被告丙○○前因竊盜案件，經臺灣臺中地方法
    院以88年度易字第2478號判處有期徒刑1 年確定，又因贓物
    案件，經本院以90年度易字第281 號判處有期徒刑7 月確定
    ，上開2 罪入監接續執行，已於91年4 月9 日縮短刑期假釋
    出監，並於同年7 月22日假釋期滿視為執行完畢，有臺灣高
    等法院被告前案紀錄表、臺灣彰化地方法院檢察署刑案資料
    查註查紀錄表各1 份附卷可考，其於有期徒刑執行完畢後，
    5 年內故意再犯本件有期徒刑以上之2 罪，均為累犯，應各
    依刑法第47條第1 項規定加重其刑。爰審酌被告丙○○、乙○○之素行均屬非佳，且正值青壯之年，不思循正當途徑獲
    取所需，僅因缺錢花用，一時貪念，即任意竊取他人財物，
    侵害他人權益非微，惟被告2 人行竊之手段尚屬平和，所得
    財物價值亦非甚鉅，且考量被告丙○○犯後坦承犯行，被告
    乙○○矢口否認、飾詞辯解等一切情狀，分別量處如主文所
    示之宣告刑。末中華民國96年罪犯減刑條例已於96年7 月16
    日施行，而本件被告2 人分別所犯之前揭2 罪均係在96 年4
    月24日以前，且並無中華民國96年罪犯減刑條例所定不適用
    減刑之情形，故均應依該條例第2 條第1 項第3 款、第7 條
    之規定，就被告2 人之宣告刑分別諭知減得之刑，並定其應
    執行刑。
四、扣案之拼裝動力機械車1 台及雞糞肥料46包（見彰化縣警察
    局芳苑分局芳警分偵字第0960004459號刑案偵查卷第21、25
    頁），為被害人丁○○所有，已經領回，有贓物認領保管單
    2 紙在卷足憑（見彰化縣警察局芳苑分局芳警分偵字第0960
    004459號刑案偵查卷第27、28頁），且非違禁物，爰均不另
    為沒收之諭知。
據上論斷，應依刑事訴訟法第299 條第1 項前段，刑法第28條、
第320 條第1 項、第47條第1 項、第51條第5 款，刑法施行法第
1條之1第1項、第2項前段，中華民國96年罪犯減刑條例第2條第1
項第3款、第7條，判決如主文。
本案經檢察官莊佳瑋到庭執行職務。
中　　華　　民　　國　　96　　年　　7 　　月　　31　　日
              刑事第八庭  審判長法  官  李雅俐
                                法  官  唐中興
                                法  官  林秉暉
以上正本證明與原本無異。
如不服本判決應於收受本判決後10日內向本院提出上訴書狀，其
未敘述上訴理由者，並得於提起上訴後10日內向本院補提理由書
狀（均須按他造當事人之人數附繕本）「切勿逕送上級法院」。
告訴人或被害人對於判決如有不服具備理由請求檢察官上訴者，
其上訴期間之計算係以檢察官收受判決正本之日期為準。
中　　華　　民　　國　　96　　年　　8 　　月　　1 　　日
                                書記官  梁高賓
附錄本案論罪科刑法條全文：
中華民國刑法第320條第1項
意圖為自己或第三人不法之所有，而竊取他人之動產者，為竊盜
罪，處 5 年以下有期徒刑、拘役或500元以下罰金
